---
title: "Untitled"
output: html_document
date: "2024-03-28"
---

```{r setup, include=FALSE}
knitr::opts_chunk$set(echo = TRUE)
```

```{r}
library(readxl)
```

```{r}
# сохраним датает в переменную
data <- read_excel("pima.xlsx")
```


Рассчитайте описательные статистики для переменных glucose, pressure, mass

```{r}
library(tidyverse)
```

```{r}
# посчитаем, есть ли пропуски в этих столбцах для понимания того, как считать количество наблюдений в следующем блоке
a <- sum(is.na(data$glucose))
b <- sum(is.na(data$pressure))
c <- sum(is.na(data$mass))

a + b + c

# пропусков нет, поэтому количество наблюдений одинаковое
```

```{r}
# так как данные переменные являются количественными, то будем считать число наблюдений, среднее, стандартное отклонение, 1-й и 3-й квартили, минимум и максимум
stat_glu <- data %>% 
  summarise('кол-во наблюдений' = n(), 
            'среднее' = mean(glucose), 
            'стандартное отклонение' = sd(glucose), 
            '1й и 3й квартили' = quantile(glucose, c(0.25, 0.75)), 
            'минимум' = min(glucose), 
            'максимум' = max(glucose))

stat_pres <- data %>% 
  summarise('кол-во наблюдений' = n(), 
            'среднее' = mean(pressure), 
            'стандартное отклонение' = sd(pressure), 
            '1й и 3й квартили' = quantile(pressure, c(0.25, 0.75)), 
            'минимум' = min(pressure), 
            'максимум' = max(pressure))
stat_mas <- data %>% 
  summarise('кол-во наблюдений' = n(), 
            'среднее' = mean(mass), 
            'стандартное отклонение' = sd(mass), 
            '1й и 3й квартили' = quantile(mass, c(0.25, 0.75)), 
            'минимум' = min(mass), 
            'максимум' = max(mass))
  

stat_result1 <- data.frame(stat_glu)
stat_result2 <- data.frame(stat_pres)
stat_result3 <- data.frame(stat_mas)
first_col <- c('Глюкоза', 'Глюкоза', 'Давление', 'Давление', 'Масса', 'Масса')

stat_result_all <- rbind(stat_result1, stat_result2, stat_result3)
stat_result_all <- cbind(first_col, stat_result_all)

stat_result_all
```

Рассчитайте описательную статистику для переменной diabetes

```{r}
# так как переменная категориальная, то рассчитывать будем абсолютную и относительные частоты

abs_freq <- table(data$diabetes)
rel_freq <- prop.table(abs_freq)

freq <- data.frame(abs_freq, rel_freq)
freq$Var1.1 <- NULL
names(freq) <- c('тип', 'абсолютная частота', 'относительная частота в долях')

freq
```

Создайте на основе переменной age новую переменную age_group, которая будет отражать следующие возрастные группы: 21–35, 36–49 и 50+.

```{r}
data_new <- data %>% 
  mutate(age_group = case_when(
    age >= 21 & age <= 35 ~ 0,
    age >= 36 & age <= 49 ~ 1,
    age >= 50 ~ 2
  ))
```

```{r}
# переведём значения age_group к категориальному типу

data_new$age_group <- as.factor(data_new$age_group)
```

Посчитайте описательную статистику для новой переменной.

```{r}
# так как переменная категориальная, то рассчитывать будем абсолютную и относительные частоты

abs_freq_age <- table(data_new$age_group)
rel_freq_age <- prop.table(abs_freq_age)

freq_age <- data.frame(abs_freq_age, rel_freq_age)
freq_age$Var1.1 <- NULL
names(freq_age) <- c('тип', 'абсолютная частота', 'относительная частота в долях')

freq_age
```

Определите 90% доверительный интервал для переменной pedigree

```{r}
conf_lvl_90 <- t.test(data$pedigree, conf.level = 0.90)
conf_lvl_90$conf.int
```

Постройте график плотности вероятности для переменной glucose и отметьте на нем среднее значение.


```{r}
library(ggplot2)
```

```{r}
ggplot(data, aes(x = glucose)) +
  geom_density() + 
  geom_vline(aes(xintercept = mean(glucose)),  
             color = "red", linetype = "dashed", size = 1) + 
  labs(title = "Плотность вероятности для переменной glucose", x = "Glucose", y = "Плотность вероятности")
```

Для той же переменной постройте гистограмму.


```{r}
ggplot(data, aes(x = glucose)) +
  geom_histogram(binwidth = 5, fill = "skyblue", color = "black") +
  geom_vline(aes(xintercept = mean(glucose)),
             color = "red", linetype = "dashed", size = 1) + 
  labs(title = "Гистограмма переменной glucose", x = "Glucose", y = "Частота")
```

Постройте два ящика с усами для значений pos и neg соответственно переменной diabetes.


```{r}
ggplot(data, aes(x = diabetes, y = glucose, fill = diabetes)) +
  geom_boxplot() +
  labs(title = "Ящик с усами для переменной glucose\nв зависимости от diabetes",
       x = "Diabetes", y = "Glucose") +
  scale_fill_manual(values = c("neg" = "skyblue", "pos" = "salmon"))
```

Постройте на одном графике две диаграммы рассеяния для наличия или отсутствия диабета. По оси X представьте значения обхвата трицепса, а по оси Y — массу тела. Выполните окрашивание, заливку и группирование по переменной diabetes.

```{r}
ggplot(data, aes(x = triceps, y = mass, color = diabetes, fill = diabetes, shape = diabetes)) +
  geom_point(size = 3) +
  facet_grid(.~diabetes) +
  labs(title = "Диаграммы рассеяния для наличия или отсутствия диабета",
       x = "Обхват трицепса", y = "Масса тела") +
  scale_color_manual(values = c("neg" = "blue", "pos" = "red")) +  
  scale_fill_manual(values = c("neg" = "lightblue", "pos" = "pink")) +  
  scale_shape_manual(values = c("neg" = 1, "pos" = 2))
```

